【裁判字號】    99,易,1599
【裁判日期】    990909
【裁判案由】    詐欺
【裁判全文】
臺灣高雄地方法院刑事判決              99年度易字第1599號
公  訴  人  臺灣高雄地方法院檢察署檢察官
被      告  乙○○
上列被告因詐欺案件，經檢察官提起公訴（99年度偵字第454 號
），被告於準備程序進行中就被訴事實為有罪之陳述，經本院合
議庭裁定改依簡式審判程序審理，判決如下：
    主  文
乙○○幫助意圖為自己不法之所有，以詐術使人將本人之物交付
，處有期徒刑參月，如易科罰金，以新臺幣壹仟元折算壹日。
    事  實
一、乙○○明知國內社會常見之詐騙集團，經常利用他人之存款
    帳戶轉帳，以掩飾渠等犯罪之不法所得，逃避執法人員之查
    緝，而提供自己之金融帳戶、存摺、提款卡、印章及密碼予
    陌生人士使用，更常與財產犯罪密切相關，可能被不法犯罪
    集團所利用，以遂渠等詐欺犯罪及隱匿、掩飾渠等犯罪所得
    財物或財產上利益之目的，竟仍以縱有人以其金融帳戶實施
    詐欺取財犯行，亦不違背其本意之幫助犯意，於民國98年6
    月26日前某日，在高雄市三民區三民公園前，以新臺幣（下
    同）1,000 餘元之代價，將其所開立申辦之臺灣銀行鳳山分
    行（下稱臺灣銀行）帳號為000000000000號帳戶之存摺、提
    款卡及密碼，交付予姓名年籍不詳之成年人，容任該帳戶供
    他人用以詐取財物。嗣該不詳成年人所屬詐騙集團成員即基
    於意圖為自己不法所有之犯意聯絡，於98年6 月26日8 時15
    分許，撥打電話予甲○○，先告以未繳納中華電信電話費，
    復佯稱為「陳明豐警官」、「林宏明主任」，表示其帳戶即
    將被凍結，需將錢提領出來存至公證帳戶云云，致甲○○陷
    於錯誤，旋即於同日10時15分許，至臺灣銀行南崁分行以無
    摺存款方式，存入90,000元至甲○○所有之上開帳戶內，嗣
    因甲○○發覺有異報警處理後，經警循線始查悉上情。
二、案經高雄縣政府警察局鳳山分局報告臺灣高雄地方法院檢察
    署檢察官偵查起訴。
    理  由
一、本案被告乙○○所犯之罪，並非法定刑為死刑、無期徒刑或
    最輕本刑3 年以上有期徒刑之罪，亦非高等法院管轄第一審
    之案件，其於本院準備程序中就被訴事實已為有罪之陳述，
    本院乃裁定進行簡式審判程序。又簡式審判程序之證據調查
    ，依刑事訴訟法第273 條之2 規定，不受同法第159 條第1
    項審判外陳述排除之限制，再被告對於卷內之各項證據亦不
    爭執證據能力，故卷內所列之各項證據，自得作為證據，先
    予敘明。
二、上揭犯罪事實，業據被告乙○○於本院審理時坦承不諱，核
    與被害人甲○○於警詢時之指述相符，並提出臺灣銀行無摺
    存入憑條存根1 紙（見98年度偵字第37948 號偵卷第4 頁至
    第5 頁、第8 頁）為證，復有被告上開臺灣銀行之開戶基本
    資料及存摺存款歷史明細查詢各1 份（見98年度偵字第3794
    8 號偵卷第10頁至第11頁）附卷可憑。又依一般經驗，於郵
    局或銀行等金融機構開設存款帳戶暨請領存摺及提款卡，係
    供個人從事社會經濟活動流通資金之用，具有專屬性。且存
    摺、金融卡等有關個人財產、身分之物品，如淪落於不明人
    士手中，極易被利用為與財產有關犯罪工具，此為一般社會
    大眾所悉，被告為一具相當智識程度之成年人，自可預見提
    供金融帳戶之提款卡、密碼等物供他人使用，可能幫助詐欺
    集團既遂詐欺犯行並逃避查緝，是縱有人以其金融帳戶實施
    詐欺犯罪，亦不違背其本意之幫助詐欺不確定故意甚明。綜
    此，由前述被害人指述及相關書證等補強證據，足資擔保被
    告之自白核與事實相符。是本件事證明確，被告犯行堪以認
    定，應予依法論科。
三、按幫助犯之成立，主觀上行為人須有幫助故意，客觀上須有
    幫助行為，意即需對於犯罪與正犯有共同之認識，而以幫助
    之意思，對於正犯資以助力，而未參與實施犯罪之行為者而
    言（參照最高法院75年度台上字第1509號、88年度台上字第
    1270號判決意旨）。本件被告係基於幫助詐騙集團成員犯詐
    欺罪而提供提款卡等帳戶資料，且並無任何積極證據證明有
    參與實施詐欺取財之犯罪構成要件行為，是核被告所為，係
    犯刑法第30條第1 項、第339 條第1 項之幫助詐欺取財罪。
    被告提供帳戶等資料予詐騙集團成員之幫助犯行，應依刑法
    第30條第2 項之規定，按正犯之刑減輕之。爰審酌被告為智
    慮健全、具一般社會生活經驗之人，竟任意將帳戶存摺、提
    款卡及密碼提供不詳人士使用，危害社會治安及金融交易安
    全，並使犯罪之追查趨於複雜，所為實不足取，然念及被告
    犯後坦承犯行，態度尚佳，知所悔悟，及其犯罪之手段、動
    機等一切情狀，量處如主文所示之刑，並諭知易科罰金之折
    算標準。
據上論斷，應依刑事訴訟法第273 條之1 第1 項、第299 條第1
項前段，刑法第30條第1 項前段、第2 項、第339 條第1 項、第
41條第1 項前段，刑法施行法第1 條之1 ，判決如主文。
本案經檢察官鄧藤墩到庭執行職務。
中    華    民    國    99    年    9     月    9     日
                  刑事第七庭    法  官  簡佩珺
以上正本證明與原本無異。
如不服本判決，應於判決送達後10日內，向本院提出上訴狀。
中    華    民    國    99    年    9     月    10    日
                                書記官  蕭家玲
附錄犯罪科刑法條：
中華民國刑法第30條
（幫助犯及其處罰）
幫助他人實行犯罪行為者，為幫助犯。雖他人不知幫助之情者，
亦同。
幫助犯之處罰，得按正犯之刑減輕之。
中華民國刑法第339條
（普通詐欺罪）
意圖為自己或第三人不法之所有，以詐術使人將本人或第三人之
物交付者，處 5 年以下有期徒刑、拘役或科或併科 1 千元以下
罰金。
以前項方法得財產上不法之利益或使第三人得之者，亦同。
前二項之未遂犯罰之。

司法院資訊處製作；財團法人民間司法改革基金會備份。
